【裁判字號】    96,簡上,976
【裁判日期】    970122
【裁判案由】    家暴恐嚇等
【裁判全文】
臺灣高雄地方法院刑事判決             96年度簡上字第976號
上  訴  人
即  被  告  甲○○
上列上訴人因家暴恐嚇等案件，不服本院高雄簡易庭中華民國96
年9 月13日96年度簡字第5313號第一審簡易判決（聲請簡易判決
處刑案號：臺灣高雄地方法院檢察署96年度偵字第17706 號），
提起上訴，本院管轄之第二審合議庭判決如下：
    主  文
上訴駁回。
    事  實
一、甲○○曾因竊盜、毒品案件，分別經本院各判處有期徒刑5
    月，應執行有期徒刑9 月確定，於民國95年3 月4 日徒刑執
    行完畢。甲○○與丙○○、乙○○○為父子、母子，3 人間
    具有家庭暴力防治法第3 條第3 款所定之家庭成員關係。甲○○前於96年1 月4 日清晨5 時許，在位於高雄市前鎮區○○○路211 巷5 號住處，因向乙○○○索討金錢未果，竟將
    乙○○○欲做早餐之食材倒入水槽內，且對乙○○○大聲吼
    叫，並與丙○○發生拉扯，進而持拉鐵門之鐵棍毆擊丙○○
    ，經丙○○聲請本院核發保護令，本院於96年1 月19日以96
    年度家護字第53號民事通常保護令，裁定甲○○不得對丙○○及乙○○○實施身體或精神上不法侵害之行為，有效期間
    為1 年。甲○○於知悉上開保護令後，於上開保護令有效期
    間內，竟基於違反保護令之犯意，於96年6 月7 日，至丙○○上開住處，乙○○○因見其左手骨折受傷，讓其住下來順
    便照顧；甲○○復基於違反保護令及恐嚇之犯意，於96年6
    月16日晚上9 時50分許，在上開住處，因向丙○○索取身分
    證未果，竟以「要讓你好看，要放火燒房子」等加害身體、
    財產之事恐嚇丙○○，使丙○○心生畏懼，致生危害於安全
    。
二、案經丙○○、乙○○○訴由高雄市政府警察局前鎮分局報請
    臺灣高雄地方法院檢察署檢察官偵查起訴。
    理  由
壹、證據能力部分：
一、按被告以外之人於審判外之陳述，雖不符前4 條之規定，而
    經當事人於審判程序同意作為證據，法院審酌該言詞陳述或
    書面陳述作成時之情況，認為適當者，亦得為證據；又當事
    人、代理人或辯護人於法院調查證據時，知有第159 條第1
    項不得為證據之情形，而未於言詞辯論終結前聲明異議者，
    視為有前項之同意，刑事訴訟法第159 條之5 定有明文。查
    證人即告訴人丙○○、乙○○○於警詢之陳述（見警卷第3
    頁正反面、第4 頁正反面），固屬被害人所為之審判外陳述
    ，被告提出之阮綜合醫院96年6 月19日診斷證明書（見本院
    卷第4 頁），係屬被告以外之人於審判外之書面陳述，性質
    上均屬於傳聞證據，且無刑事訴訟法第159 條之1 至第159
    條之4 明定例外情形，依法原不具證據能力，然檢察官及被
    告於本院97年1 月8 日行審判程序時（見本院卷第52頁），
    明示同意作為證據，本院審酌上開筆錄作成之外部情況並無
    不當，揆諸前揭說明，本院自得逕以前開證據方法採為認定
    事實之依據。
二、又(一)除顯有不可信之情況外，公務員職務上製作之紀錄文書
    、證明文書；(二)除顯有不可信之情況外，從事業務之人於業
    務上或通常業務過程所須製作之紀錄文書、證明文書；(三)除
    前2 款之情形外，其他於可信之特別情況下所製作之文書，
    亦得為證據，刑事訴訟法第159 條之4 亦有明文。查本件高
    雄市政府警察局前鎮○○○○路派出所處理家庭暴力及兒少
    保護案件調查紀錄通報表（見警卷第8 至11頁）、本院96年
    度家護字第53號民事通常保護令（見警卷第5 至7 頁）、送
    達證書（見偵卷第14頁）各1 份等證據，當事人於本院97年
    1 月8 日審判程序時同意作為證據（見本院卷第52頁），亦
    無顯不可信情況之例外條件存在，依刑事訴訟法159 條之4
    第1款 之規定，該等文書俱有證據能力，合先敘明。
貳、實體部分：
一、本件上訴人即被告上訴意旨略以：伊患有精神分裂症併憂鬱
    症等精神疾病，故本案是在無意識狀態中所為，又伊並未對
    於告訴人即父親丙○○恐嚇稱「要告訴人好看、要放火燒房
    子」云云。經查：被告甲○○前於96年1 月4 日清晨5 時許
    ，在位於高雄市前鎮區○○○路211 巷5 號住處，因向乙○○○索討金錢未果，竟將乙○○○欲做早餐之食材倒入水槽
    內，且對乙○○○大聲吼叫，並與丙○○發生拉扯，進而持
    拉鐵門之鐵棍毆擊丙○○，經丙○○聲請本院核發保護令，
    本院於96年1 月19日以96年度家護字第53號民事通常保護令
    ，裁定甲○○不得對丙○○及乙○○○實施身體或精神上不
    法侵害之行為，有效期間為1 年，有本院96年度家護字第53
    號民事通常保護令（見警卷第5 至7 頁反面）在卷可稽。上
    開保護令業經本院家事法庭合法送達，亦有本院96年度家護
    字第53號之送達證書影本在卷可稽（見偵卷第14頁），且被
    告甲○○於偵查中自承有住於戶籍地址（見偵卷第6 頁），
    在本院審理中並自承伊有收到並看過上開民事通常保護令等
    語（見本院卷第51頁），足見被告確實知悉上開保護令之內
    容。又被告於96年6 月16日案發當天晚上9 時50分許，係向
    丙○○索取身分證，因遭丙○○拒絕，進而出言恐嚇丙○○
    ，業據證人即告訴人丙○○、乙○○○於警詢中指訴明確。
    而被告於案發翌日凌晨1 時50分許至高雄市政府警察局前鎮
    ○○○○路派出所製作警詢筆錄時，亦明白供述：「（今你
    因何事到你父親丙○○住處？）我母親看我左手骨折受傷及
    我有到醫院看腦科，所以要我住在家中療養，因為我認為自
    己很沒用，想自己出去找工作，所以我就向我父親丙○○要
    索取自己身分證，我父親丙○○一直不把身分證給我，我只
    是要跟我父親拿身分證而已。」（見警卷第1 頁反面），核
    與被告於偵查中供稱：「（問：96年6 月21時50分至一新二
    路211 巷5 號，有對你父親說什麼？）我是去找他，要拿回
    我的身分證。」及於本院審理中供稱：「是因為我向父親要
    身分證，我父親不將身分證還我，我硬要，然後他說叫我不
    要在那邊亂，然後他就報警，警察就來了。」、「我是為了
    拿身分證，父親不還我而已。我沒有身分證沒有辦法找工作
    」各等語（分見偵卷第6 頁、本院卷第52、56頁）所述均相
    符，既被告於案發後不久至警局製作筆錄時，尚能明確陳述
    案發當時與父親丙○○發生衝突之原因，顯見被告於行為當
    時當時之意識狀態係屬正常，而非如其所辯是在無意識狀態
    中所為甚明，至於被告嗣於上訴時所提出之阮綜合醫院96年
    6 月19日診斷證明書，雖記載「患者因聽幻覺、被害妄想於
    96 年6月12日及96年6 月19日至本院門診治療，其幻覺妄想
    症狀可能與其過去曾使用安非他命有關」，然並無法據以認
    定被告在為本件犯行之意識狀態並非正常，故被告辯稱其係
    在無意識狀態中所為，實無可採。被告明知有上開之保護令
    ，竟仍基於違反保護令之犯意，於96年6 月16日晚上9 時50
    分許，因向告訴人丙○○索取身份證未果，而出言恐嚇告訴
    人「要告訴人好看、要放火燒房子」，使告訴人心生畏懼，
    致生危害於告訴人安全，係事證明確，已足堪認定。
二、核被告所為，係犯家庭暴力防治法第61條第1 款之違反保護
    令罪及刑法第305 條之恐嚇危害安全罪；被告以1 行為同時
    觸犯上開2 罪名，為想像競合犯，應從一重之違反保護令罪
    處斷。又被告前曾因竊盜、毒品案件，經本院各判處有期徒
    刑5 月，應執行有期徒刑9 月確定，於95年3 月4 日徒刑執
    行完畢，而其於5 年內故意再犯本件有期徒刑以上之罪，為
    累犯，應依刑法第47條第1 項加重其刑。原審以被告前揭犯
    行明確，適用家庭暴力防治法第61條第1 款，刑法第11條前
    段、第305 條、第55條、第47條第1 項、第41條第1 項前段
    等規定，並審酌被告與告訴人係父子關係，家人相處本應互
    敬互愛，而被告卻僅因細故便對告訴人出言恐嚇，其行為誠
    屬可議；且被告犯後矢口否認，顯於其自身犯行未有悔意；
    然衡諸被告教育程度及其職業、經濟狀況等一切情狀，量處
    被告有期徒刑5 月，並諭知易科罰金之折算標準，認事用法
    核無違誤，量刑亦稱妥適，被告上訴理由以患有精神疾病，
    故本案是在無意識狀態中所為，又伊並未對於告訴人即父親
    丙○○恐嚇稱「要告訴人好看、要放火燒房子」云云，指摘
    原審判決不當，為無理由，應予駁回。
據上論斷，應依刑事訴訟法第455 條之1 第1 項、第3 項、第36
8條 、第373 條，判決如主文。
本案經檢察官丁○○到庭執行職務。
中    華    民    國    97    年     1    月    22    日
                  刑事第二庭 審判長     法  官  田平安
                                        法  官  呂明燕
                                        法  官  曾子珍
以上正本證明與原本無異。
不得上訴。
中    華    民    國    97    年    1     月    22    日
                                        書記官  王翌翔
附錄所犯法條：
家庭暴力防治法第61 條
違反法院依第14條第1 項、第16條第3 項所為之下列裁定者，為
本法所稱違反保護令罪，處3 年以下有期徒刑、拘役或科或併科
新臺幣10萬元以下罰金：
一、禁止實施家庭暴力。
二、禁止騷擾、接觸、跟蹤、通話、通信或其他非必要之聯絡行
    為。
三、遷出住居所。
四、遠離住居所、工作場所、學校或其他特定場所。
五、完成加害人處遇計畫。
刑法第305條
以加害生命、身體、自由、名譽、財產之事，恐嚇他人致生危害
於安全者，處2 年以下有期徒刑、拘役或3 百元以下罰金。


司法院資訊處製作；財團法人民間司法改革基金會備份。
